最高法院刑事判決　　　　　　一○○年度台上字第六六○九號
上　 訴　 人　台灣高等法院高雄分院檢察署檢察官
上訴人即被告　陳俊偉
上列上訴人等因被告傷害致人於死案件，不服台灣高等法院高雄
分院中華民國九十九年八月十九日第二審判決（九十九年度上訴
字第九六三號，起訴案號：台灣高雄地方法院檢察署九十八年度
偵字第三○九六五號，九十九年度偵字第四八三號），提起上訴
，本院判決如下：
    主  文
上訴駁回。
    理  由 
按刑事訴訟法第三百七十七條規定，上訴於第三審法院，非以判
決違背法令為理由，不得為之。是提起第三審上訴，應以原判決
違背法令為理由，係屬法定要件。而上訴第三審法院之案件，是
否以判決違背法令為上訴理由，應就上訴人之上訴理由書狀加以
審查，如果上訴理由書狀並未依據卷內訴訟資料，具體指摘原判
決不適用何種法則或如何適用不當，或所指摘原判決違法情事，
顯與法律規定得為第三審上訴理由之違法情形，不相適合時，均
應認其上訴為不合法律上之程式，予以駁回。至原判決究有無違
法，與上訴是否以違法為理由係屬二事。本件原審經審理結果，
認為上訴人即被告陳俊偉傷害致人於死之犯行明確，因而撤銷第
一審所為科刑之判決，改判仍論處被告犯傷害致人於死罪之罪刑
（處有期徒刑十年），已詳敘調查、取捨證據之結果及憑以認定
犯罪事實之心證理由。原判決援引案發時在場目擊之證人古夙玲
、鄭銀福、陳招楠、施淙馨等於偵查中之供證，卷附被害人黃天
忠診斷證明書、檢驗報告書、解剖報告與鑑定報告及扣案被告持
以毆打被害人之木製曲棍球棍等為據，以被告與被害人素無怨隙
，衡情當無僅因被害人騷擾其妻古夙玲，並於雙方理論時互起勃
谿之偶發原因，即頓萌殺意，且被告毆打被害人，或徒手或持上
開球棍，所及之背部、臀部、腿部等均非要害部位，於被害人受
毆倒地時雖再以腳踹之，但僅四下，及見被害人起身步入檳榔攤
內，亦未再追擊，因認被告所持無殺人犯意之辯解，尚堪採信。
並以被告雖無殺人犯意，但其重達百餘公斤，與體重僅逾半百之
被害人相較，二人體形懸殊，依被告健碩之身材，其腳踹被害人
胸、腹，客觀上應能預見將因此造成死亡之結果，被告卻仍基於
傷害之犯意貿然為之，致被害人肋骨骨折、氣胸、內臟破裂、腹
腔大量出血死亡，被告之傷害行為與被害人之死亡間，顯有因果
關係，是被告基於傷害犯意所為之傷害行為，已致生被害人死亡
之加重結果甚明，被告自應就被害人死亡之加重結果負責。業於
理由內逐一論敘甚詳。此乃原審本其職權之行使，對調查所得之
證據定其取捨，為價值上之判斷，顯無違背客觀上之經驗法則與
論理法則。原判決理由既謂身材健碩之被告如以腳重踹被害人胸
、腹，客觀上應能預見將造成死亡結果，乃被告卻仍基於傷害之
犯意貿然為之等語，即已說明被告主觀上對該被害人死亡之結果
並無預見；另其理由中所述「被告因傷害之犯意及行為致被害人
發生死亡之加重結果，應甚明白」，則係意指被告傷害之犯意及
所為之傷害行為，已造成被害人死亡之加重結果甚明，核與上開
被告踹踢被害人時，其主觀上對將因此造成被害人死亡之結果並
無預見之論述，二者要無矛盾。被告上訴意旨，指摘原判決未敘
明被告主觀上對被害人之死亡有無預見，有理由不備之可議，且
其理由內此二部分論述互相扞格，亦有理由矛盾之可議云云，係
徒憑己意，任意指摘。而檢察官上訴意旨猶執被害人遭被告踹踢
，傷勢嚴重，足見被告用力之猛，且其對重踹人體胸、腹，足以
致生死亡結果之客觀上顯能預見之事實，仍恣意為之，堪認其主
觀上有殺人犯意，乃原審未詳加調查即採信證人所言被害人受傷
後仍自行步入檳榔攤，並以被告斯時既未再追打，而推論其無殺
人犯意，採證認事有違經驗法則、論理法則云云，亦純係就原審
已經詳細調查並於判決理由內指駁說明之事項，執陳詞重為事實
上之爭執。均非適法之第三審上訴理由。再者，量刑之輕重，係
屬事實審法院得依職權自由裁量之事項，苟於量刑時，已以行為
人之責任為基礎，並審酌刑法第五十七條各款所列情狀，而未逾
越法定範圍，又未濫用其職權，即不得遽指為違法。原判決就被
告重踹傷害被害人致死之犯罪手段、被害人死亡所造成之家庭破
裂及家人生活陷入困境之犯罪結果，與被告於第一審雖陳述願先
給付新台幣（下同）一百萬元賠償金，然迄原審辯論終結時止猶
未給付，難認有悔意之犯罪後態度等各項，綜合考量，而為刑之
量定，其量刑顯已以行為人之責任為基礎，並審酌刑法第五十七
條各款所列情狀，既未逾越法定範圍，又未濫用其職權。被告上
訴意旨雖以其實已備妥百萬元賠償金，但因被害人家屬另要求千
萬元並拒收，乃未給付，原判決未予究明，遽改判被告重刑，有
證據調查職責未盡之違法云云。然雙方和解條件是否已達於一致
而成立，與被告給付賠償係屬二事，和解縱未成立，被告法律上
仍應負賠償責任，自非不得先行給付賠償金，即使被害人拒收，
被告亦儘可交由其他公正之第三人作為給付之準備，乃其未此之
為，猶執以指摘原判決量刑不當，客觀上亦顯不足據以辨認原判
決已具備違背法令之形式要件。綜上，本件檢察官與被告之上訴
，俱不合法律上之程式，應予駁回。
據上論結，應依刑事訴訟法第三百九十五條前段，判決如主文。
中    華    民    國  一○○  年   十一   月  二十五  日
                      最高法院刑事第一庭
                          審判長法官  張  淳  淙  
                                法官  劉  介  民  
                                法官  蔡  彩  貞  
                                法官  陳  春  秋  
                                法官  謝  靜  恒  
本件正本證明與原本無異
                                      書  記  官  
中    華    民    國  一○○  年   十二   月    一    日
                                                      v